【裁判字號】    92,重訴,61
【裁判日期】    920424
【裁判案由】    損害賠償
【裁判全文】
臺灣嘉義地方法院民事判決  九十二年度重訴字第六一號
    原      告  甲○○
    訴訟代理人  丙○○
    被      告  乙○○
右當事人間請求損害賠償事件，經本院刑事庭移送而來（九十一年度交附民字第五二
號），本院判決如左：
    主      文
被告應給付原告新台幣壹仟壹佰捌拾肆萬壹仟貳佰陸拾陸元，及自民國九十二年一月
三十日起至清償日止，按年息百分之五計算之利息。
原告其餘之訴駁回。
訴訟費用由被告負擔十分之三；餘由原告負擔。
本判決第一項於原告以新台幣佰玖拾肆萬柒仟元供擔保後，得假執行。
原告其餘假執行之聲請駁回。
    事      實
甲、原告方面：
一、聲明：被告應給付原告新台幣（以下同）五千一百三十九萬六千七百六十一元，
    及自民國九十二年一月三十日起至清償日止，按年息百分之五計算之利息，並願
    供擔保請准為假執行之宣告。
二、陳述：
（一）被告乙○○於民國九十年二月十八日下午五時二十分許，騎乘機車沿嘉義縣義
      竹鄉溪洲村溪洲公墓產業道路由南往北方向行駛，途經該道路與東西向產業道
      路岔路口，本應注意車前狀況，並隨時採取必要之安全措施，在未劃標線之道
      路，應靠右行駛，而依當時係晴天、日間視距良好、路面乾燥、無缺陷、無障
      礙物等情，並無不能注意之情事，竟疏未注意，偏左行駛，致擦撞未配戴安全
      帽之原告所騎之機車，致原告受有頭部外傷併顱內出血，出院後成為植物人，
      現雖恢復為有意識能力，但仍無法言語，需完全臥床，二十四小時需專人照顧
      ，刑事部分經本院九十一年度交易字第九八號刑事判決判處有期徒刑七月在案
      。
（二）原告除因被告所駕駛之機車投保強制汽車責任險，獲賠一百五十萬元外，被告
      未賠償原告其他金額，亦未到醫院探視。依民法第一百八十四條前段、第一百
      九十三條第一項、第一百九十五條之規定，請求被告賠償下列損害：
      (1)醫療費用：原告因此事故，支出住院費、救護車費用、診療費、材料費等，
        共支出三萬八千七百六十一元。
      (2)喪失勞動力部分：原告於事故前任職於昱晟汽車有限公司，每月薪資四萬元
        ，原告五十七年一月四日生，事故發生前年僅三十三歲，因車禍後終身需人
        照顧，無法工作，以原得工作到六十歲計算，喪失工作能力之損失達二十七
        年，計損失一千二百九十六萬元。
      (3)增加生活上之支出部分：原告因受傷初為植物人，現亦需終日臥床，無法言
        語，此生均須由專人全天照顧看護，自原告受傷住院以來，皆仰賴原告之妻
        子之看護，原告自得請求相當於看謢費之損害。現因需二十四小時全天看護
        ，每日至少需費二千元以上，今以男性平均年齡計算，以原告受傷之日起算
        至原告七十二歲，共需看護長達一萬四千一百九十九日，須費二千八百三十
        九萬八千元。
      (4)精神慰撫金：原告國中畢業，受傷前於拖吊公司駕車，每月收入四萬元。原
        身體健康，家庭生活幸福美滿，並育有兩子一女，今因被告之過失，致家庭
        破碎，甚需終身受人照顧，註定自此終老，原告本為家人經濟、精神上之重
        大支柱，車禍後反成為家人沈重之負擔，內心之痛苦，有口難言，請求賠償
        精神慰撫金一千萬元。
三、證據：提出嘉雲區車輛行車事故鑑定委員會鑑定書、診斷書、扣繳憑單、戶籍謄
    本各一份，醫療收據影本三十一張為證。
乙、被告方面：
一、聲明：駁回原告之訴及假執行之聲請。
二、陳述：本件事故被告固有過失，然原告亦有過失，係原告擦撞到被告後才撞到電
    線桿。被告未受過教育，務農，年收入僅三至五萬元，因投保強制汽車責任險，
    已由保險公司賠償原告一百五十萬元。
丙、本院依職權函查兩造所得及被告財產，並調閱本院九十一年度交易字第九八號刑
    事卷。
    理      由
一、原告主張：被告乙○○於九十年二月十八日下午五時二十分許，騎乘機車沿嘉義
    縣義竹鄉溪洲村溪洲公墓產業道路由南往北方向行駛，途經該道路與東西向產業
    道路岔路口，未注意車前狀況、隨時採取必要之安全措施，且在未劃標線之道路
    ，未靠右行駛，而當時無使其不能注意之情事，竟疏未注意，偏左行駛，致擦撞
    原告所騎機車，致原告受有頭部外傷併顱內出血，自出院後初成植物人，其後雖
    恢復意識能力，但仍需完全臥床，二十四小時需專人照顧，刑事部分經本院九十
    一年度交易字第九八號刑事判決判處有期徒刑七月在案之事實，業據原告提出嘉
    雲區車輛行車事故鑑定委員會鑑定書、診斷書各一份為證。被告因同一事故過失
    致原告受重傷，經本院九十一年度交易字第九八號刑事判決判處有期徒刑七月之
    事實，亦有刑事判決一份附卷可稽。且本件事故經臺灣省嘉雲區車輛行車事故鑑
    定委員會鑑定結果，認：「乙○○駕駛重機車，在未劃標線狹路，未靠右（偏左
    ）行駛，為肇事原因；甲○○無肇事因素。」，有原告提出之該鑑定書一份在卷
    可稽，經再送臺灣省車輛行車覆議鑑定委員會覆議結果，亦為相同之認定，有該
    會函文一份附於偵查卷可憑（九十年度偵字第四二七七號卷第二十二頁至第二十
    四頁、第三十七頁），經調閱刑事卷查明無訛。被告亦自認對本件事故之發生有
    過失，堪信原告之主張為真實。被告雖抗辯：原告對於事故之發生亦有過失等語
    ，惟未舉證以實其說，尚難採信。
二、按因故意或過失，不法侵害他人之權利者，負損害賠償責任、汽車在使用中加損
    害於他人者，駕駛人應賠償因此所生之損害、不法侵害他人之身體或健康者，對
    於被害人因此喪失或減少勞動能力或增加生活上之需要時，應負損害賠償責任、
    不法侵害他人之身體、健康，被害人雖非財產上之損害，亦得請求賠償相當之金
    額，民法第一百八十四條第一項前段、第一百九十一條之二前段、第一百九十三
    條第一項、第一百九十五條第一項前段分別定有明文。本件事故係因被告之過失
    所致，原告因本件事故受有上述傷害，原告所受傷害與被告之過失行為間顯具有
    相當之因果關係，被告對於原告所受損害自應負侵權行為之損害賠償責任。原告
    請求被告賠償之金額，是否應予准許，分述如下：
（一）醫療等相關費用：原告主張因此事故，支出住院費、救護車費用、診療費、材
      料費等，共支出三萬八千七百六十一元，固據其提出醫療費用收據三十一張為
      證。惟查，其中陪伴床費計九百元，核係為看護原告所支出，有收據（附民
      卷十三頁）上所載明之醫療費用別可憑，與所請求之看護費重複，此部分支出
      應予以扣除。原告分別於財團法人天主教聖保祿修女會醫院、台北市立中興
      醫院所支出之證明書費一百五十元、一百元（附民卷二十頁、二四頁），非因
      侵權行為所生財產上之損害，不得請求賠償（最高法院六十六年度第五次民庭
      庭推總會議決議《二》參照），亦應予以扣除。至於其餘醫療器材費用（氣切
      套管）四千五百元、救護車費用五千八百六十元及醫療費用二萬七千二百五十
      一元，合計三萬七千六百十一元，均屬增加生活上需要或治療上之必要費用，
      應由被告如數賠償原告。
（二）喪失勞動力部分：依原告所提出之臺北市立中興醫院於九十年五月四日所出具
      之診斷證明書，原告於九十年三月十五日入該院治療，九十年四月十二日出院
      ，現呈植物人狀態臥床，二十四小時均須專人照顧等語。又原告確因本件事故
      腦傷致右側痙攣型麻痺，部分關節呈攣縮變形，且因曾作氣管切開，目前右側
      肢體顏面口唇肌肉均痙攣無力，構音困難，呈氣音狀態，發音遲緩且含糊不清
      ，日常活動完全依賴輪椅，且需他人推動，日常生活完全依賴他人照顧等語，
      亦有原告於本院九十一年度交易字第九八號過失傷害案件提出之財團法人天主
      教聖保祿修女會醫院於九十一年五月七日所出具之診斷證明書影本附卷可稽（
      係調該刑事卷影印）。上開刑事案件復向財團法人天主教聖保祿修女會醫院函
      查結果，該院亦認：終生仰賴輪椅或許是原告最好的狀態，日常生活大都需依
      賴他人完成等情，有該院九十一年十二月十七日桃聖業字第九一一四一號函影
      本在卷可憑（係調閱該刑事卷影印）。原告主張其因此事故完全喪失勞動能力
      ，應可採信。其次，原告主張其於事故前於昱晟汽車有限公司任拖吊車司機，
      每月薪資四萬元，其五十七年一月四日生，自九十年二月十八日事故發生日起
      ，算至年滿六十歲退休為止（勞動基準法第五十四條第一項第一款之規定參照
      ），尚餘二十七年之勞動能力之事實，亦有其提出之所得稅扣繳憑單、戶籍謄
      本影本各一份在卷可憑，原告既為拖吊車司機，依其能力，在通常情形之下，
      應能取得該收入。依此計算，原告喪失勞動能力之年損害額為四十八萬元，經
      依霍夫曼計算式扣除中間利息（第一年不扣除中間利息），原告得向被告請求
      一次給付二十七年減少勞動能力之損害為八百三十四萬一千八百九十六元（
      480000×17.0000000＝0000000元，元以下四捨五入，下同），原告請求被告
      賠償一千二百九十六萬元，其超過之部分，無法准許。
（三）增加生活上之需要：按民法第一百九十三條第一項所謂增加生活上之需要，係
      指被害人被害以前並無此需要，因為受侵害始有支付此費用之需要者而言，因
      此身體受不法侵害，需填購醫療、護理用品及僱用看護所支出之費用，均屬增
      加生活上需要之費用，加害人應予賠償。又親屬間之看護，縱因出於親情而未
      支付該費用，然其所付出之勞力，顯非不能以金錢為評價，此種基於身分關係
      之恩惠，自不能加惠於加害人，而應比照一般僱用看護情形，認被害人受有相
      當看護費之損害，命加害人賠償，始符民法第一百九十三條第一項所定「增加
      生活上需要」之意旨。查原告日常活動完全依賴輪椅，且需他人推動，日常生
      活完全依賴他人照顧已如前述。又依財團法人天主教聖馬爾醫院之情形，該院
      之看護工一天二千元，有該院函文影本一份在卷可憑。原告主張其因受傷，一
      生均須由專人全天照顧看護，且自其受傷後，皆仰賴其妻之看護，受有相當於
      看護費之損害，每日至少需費二千元，應屬可採。依此計算，原告每年受有相
      當於看護費之損害為七十二萬元。原告五十七年一月四日生，於九十年二月十
      八日事故發生時，為三十三歲，依內政部統計處所編印之九十年台閩地區簡易
      生命表，原告尚有平均餘命四一．六五年，經依霍夫曼計算式扣除中間利息（
      第一年不扣除中間利息），原告得向被告請求一次給付相當於看護費之損害為
      一千六百三十萬三千零二十五元（720000×22.0000000＝00000000元），原告
      請求被告賠償二千八百三十九萬八千元，其超過之部分，無法准許。
（四）精神慰撫金：原告因本件事故，受有頭部外傷併顱內出血之傷害，經治療後，
      因腦傷致右側痙攣型麻痺，部分關節呈攣縮變形，且因曾作氣管切開，目前右
      側肢體顏面口唇肌肉均痙攣無力，構音困難，呈氣音狀態，發音遲緩且含糊不
      清，日常活動完全依賴輪椅，且需他人推動，日常生活完全依賴他人照顧等情
      ，傷勢甚為嚴重，已如前述害，其精神上自受有相當之痛苦。爰斟酌原告自陳
      其國中畢業，受傷前於拖吊公司駕車，每月收入四萬元；被告陳明其未受教育
      、務農、年收入三至五萬元等。又本院依職權調查結果，被告係民國七年六月
      十三日出生，不識字，名下有數筆土地及房屋等情，有其基本資料及財政部臺
      灣省國稅局嘉義縣分局函文暨歸戶財產查詢清單各一份在卷可憑，審酌上情，
      認原告所受非財產上損害，以二百萬元為相當，原告請求一千萬元，應予核減
      至二百萬元，方屬公允。
三、綜上所述，原告得請求被告賠償之金額為二千六百六十八萬二千五百三十二元。
    按損害之發生或擴大，被害人與有過失者，法院得減輕賠償金額或免除之，民法
    第二百十七條第一項定有明文，且該項規定之目的，在謀求加害人與被害人間之
    公平，故在裁判上法院得依職權減輕或免除之（最高法院八十五年度台上字第一
    七五六號判例參照）。本件車禍之發生，被告應負過失責任，惟原告自認事發時
    其駕駛機車未依規定配載安全帽，原告所受之傷害係頭部外傷併顱內出血，主要
    傷害在於頭部，如原告當時依法配戴安全帽，其頭部受到保護，傷勢自不致如此
    嚴重，故原告對於損害之擴大，亦與有過失。本院審酌雙方對於本件車禍發生及
    損害擴大之原因力強弱及過失程度，認被告應負之過失責任為二分之一，爰依前
    開規定按原告之過失比例，依法減輕被告應給付之賠償金額二分之一，即被告應
    賠償之金額為損害額之二分之一，依此計算，原告所得請求被告賠償之金額為一
    千三百三十四萬一千二百六十六元。
四、按被保險汽車發生汽車交通事故，受益人得在本法規定之保險金額內，直接向保
    險人請求給付保險金；保險人依本法規定給付之保險金，視為加害人或被保險人
    損害賠償之一部分，加害人或被保險人受賠償請求時，得扣除之，強制汽車責任
    保險法第二十八條、第三十條分別定有明文。本件被告主張：其所駕駛之機車因
    投保強制險，已由保險公司賠償原告一百五十萬元等語，此為原告所自認，則揆
    諸前開說明，被告自得將原告所受領之上開保險金一百五十萬元，視為應給付賠
    償金額之一部分予以扣除，經扣除後，原告得請求被告賠償之金額為一千一百八
    十四萬一千二百六十六元。從而，原告依侵權行為之法律關係，請求被告賠償其
    所受之損害，於一千一百八十四萬一千二百六十六元，及自九十二年一月三十日
    起至清償日止，按年息百分之五計算之法定遲延利息之範圍內，為有理由，應予
    准許；逾此範圍之請求，於法無據，應予駁回。
五、原告陳明願供擔保聲請宣告假執行，經核其勝訴部分，於法並無不合，爰酌定相
    當之擔保金額予以准許，至於原告敗訴部分，其假執行之聲請亦因訴之駁回而失
    所附麗，應併予駁回。
六、據上論結，本件原告之訴為一部有理由，一部無理由，依民事訴訟法第七十九條
    但書、第三百九十條第二項，判決如主文。
中      華      民      國    九十二    年      四      月    二十四    日
~B臺灣嘉義地方法院民事第二庭
~B    法  官  黃  渙  文
右為正本，係照原本作成。
如對本判決上訴須於判決送達後廿日內向本院提出上訴狀。
中      華      民      國    九十二    年      四      月    二十四    日
~B    書記官  馮  澤  文


司法院資訊處製作；財團法人民間司法改革基金會備份。
